臺灣高等法院民事裁定
109年度抗字第948號
抗  告  人  新北市政府

法定代理人  侯友宜  
相  對  人  吳高勝華

上列抗告人因與相對人吳高勝華間清償提存聲明異議事件，對於
中華民國109年4月30日臺灣新北地方法院109年度聲字第99號裁
定提起抗告，本院裁定如下： 
    主  文
抗告駁回。
抗告程序費用由抗告人負擔。
    理  由
一、抗告人前就原法院提存所於民國109年4月9日所為，准許相
    對人提存新台幣（下同）9400元之109年度存字第541號提存
    事件之處分（下稱原處分），聲明異議，聲請提存所撤銷原
    處分，經原法院裁定駁回其異議，抗告人不服提起抗告前來
    ，其抗告意旨略以：相對人前向法院起訴請求伊移轉登記坐
    落新北市○○區○○段000○000地號土地（下合稱系爭土地）之
    所有權，經原法院99年度重訴字第292號判決駁回其起訴確
    定後，相對人復另訴請求確認對系爭土地有永久使用權，經
    本院108年度上字第973號判決認定相對人之請求無理由，再
    經最高法院109年度台上字第165號裁定駁回相對人之上訴確
    定（下稱系爭前案事件）。由此可知兩造間並無系爭土地買
    賣契約關係存在，相對人亦無永久使用系爭土地之權利，詎
    其竟於系爭前案事件確定後，逕以律師函附寄面額9400元匯
    票給伊，主張清償系爭土地買賣價金，經伊退還匯票後，相
    對人復以伊拒絕受領為由，向原法院提存所聲請提存9400元
    。因兩造間無任何債權債務關係存在，提存所於形式上審查
    即知此情，提存所不察，逕予准許提存，係有違誤，爰提起
    抗告，請求廢棄原裁定及撤銷原處分等語。
二、按提存乃債務人將其應為之給付，提存於國家設置之提存所
    ，以代清償或達到法律上某一目的之行為，其性質屬於非訟
    程序，而非判斷私法上權利義務之訴訟程序，故提存所就具
    體提存事件僅得依提存法及其施行細則之規定為形式上審查
    ，至當事人有關實體事項之爭執，應由當事人另行以訴訟方
    式謀求解決，提存所並無審查權限。又按債權人受領遲延，
    或不能確知孰為債權人而難為給付者，清償人得將其給付物
    ，為債權人提存之，民法第326條定有明文。且依提存法施
    行細則第3條第1項第4款之規定，提存所接到提存物保管機
    構或提存人轉送之提存書後，雖需審查提存書之記載及應提
    出之證明文件是否完備；惟清償提存，關於提存原因之證明
    文件，無庸附具，提存法施行細則第20條第5款規定甚明。
    是以有關清償提存之提存原因證明文件，自非在提存所應為
    之形式審查範圍之內，至為明確。
三、查相對人為本件提存時，業於提存通知書上載明提存人姓名
    、身分證字號、及住居所、代理人姓名及其住居所、提存金
    額9400元、提存原因事實及提存物受取權人之姓名及住居所
    、提存所名稱及日期等提存法第9條第1項所列應記載事項，
    其中「提存原因及事實」乙欄並記載：支付系爭土地買賣價
    金、受取權人拒絕受領等語，並提出抗告人109年2月25日所
    發新北府財用字第1090284967號函為證，有提存書附於原法
    院109年度存字第541號清償提存卷內可稽。則原法院提存所
    於程序審查並無欠缺後，准許相對人辦理提存，洵無不當。
    至於抗告人提出原法院99年度重訴字第292號判決、本院108
    年度上字第973號判決、最高法院109年度台上字第165號裁
    定為憑（本院卷第15至28頁），主張兩造間已由法院另案判
    決認定相對人之請求移轉登記所有權已罹於時效而消滅，至
    相對人請求確認對系爭土地有永久使用權部分係無理由，兩
    造間無任何債權債務契約關係存在，提存所准許相對人提存
    ，係與事實不符部分，惟此應屬實體爭執，揆諸前揭說明，
    非提存程序所得審究。況有關上開提存原因之證明文件，亦
    非辦理清償提存時所需附具。抗告人徒以原法院提存所未查
    明相對人聲請提存之原因及事實，與前案判決認定結果不符
    為由，對原法院提存所准許提存聲明異議，並無理由。原法
    院駁回抗告人之聲明異議，於法並無不合。抗告意旨仍執前
    詞指摘原裁定不當，求予廢棄，為無理由，應予駁回。
四、據上論結，本件抗告為無理由，爰裁定如主文。　
中　　華　　民　　國　　109 　年　　8 　　月　　10　　日
              民事第八庭    
                  審判長法  官  陳邦豪
                        法  官  胡宏文 
                        法  官  胡芷瑜
正本係照原本作成。
不得再抗告。
中　　華　　民　　國　　109 　年　　8 　　月　　10　　日

                        書記官  莊智凱